臺灣高等法院高雄分院刑事判決　　　　　　　　　　　九十一年度上易字第六八號
　　上訴人
　　即被告　甲○○
右上訴人因違反毒品危害防制條例案件，不服臺灣高雄地方法院九十年度易字第二五
二五號中華民國九十年十一月廿八日第一審判決（起訴案號：臺灣高雄地方法院檢察
署八十九年度毒偵字第五三一二號），提起上訴，本院判決如左：
    主      文
原判決撤銷。
本件免訴。
    理      由
一、公訴意旨略以：被告甲○○前因施用毒品案件，經台灣高雄地方法院裁定送觀察
    勒戒後，認無繼續施用毒品之傾向，由台灣高雄地方法院檢察署檢察官於八十七
    年十月十四日為不起訴處分確定，嗣又施用毒品，經同法院依八十八年度毒聲字
    第五六三八號裁定送強制戒治三月後，經台灣屏東戒治所評定為合格，由同法院
    裁定停止戒治交付保護管束中，豈料被告於停止戒治保護管束期間之八十九年二
    月十七日十二時三十七分許回溯廿四小時內某時，在高雄縣某處施用第二級毒品
    安非他命一次；因認被告涉犯毒品危害防制條例第十條第二項之罪云云。
二、按案件曾經判決確定者，應諭知免訴判決，刑事訴訟法第三百零二條第一款定有
    明文。此項原則關於實質上一罪或裁判上一罪，其一部事實已經判決確定者，對
    於構成一罪之其他部分，亦均應適用（最高法院三十二年上字第二五七八號判例
    參照）。
三、經查：被告於八十九年二月十五日十一時五十分許，為警在其高雄縣六龜鄉新威
    村新威十八號住宅內（一樓萬事如意畫框背面）搜獲被告所單純持有之安非他命
    一小包（毛重０．六公克），並經原審法院另案以八十九年度旗簡字第一一五號
    案判處有期徒刑三月，於九十年一月廿九日確定等事實，業據本院調閱該案全卷
    瞭解屬實，並有該案判決正本及檢察官執行指揮書各一紙附卷可稽。被告於八十
    三年間，即有施用安非他命前科紀錄（曾因非法吸用安非他命及竊盜案件，經台
    灣高雄地方法院分別判處有期徒刑二月、九月有期徒刑，應執行有期徒刑十月，
    於八十五年十二月二十四日執行完畢），於八十七年間又因施用安非他命，法院
    裁定送觀察勒戒後，認無繼續施用毒品之傾向，由檢察官為不起訴處分，均有被
    告前科紀錄在卷可稽，顯見被告施用安非他命行為，已延續多年，而該次（八十
    九年二月十五日十一時五十分許）為警查獲時間，適被告因前八十八年一月間施
    用第二級毒品案件，經法院裁定強制戒治，強制戒治三月後，經台灣屏東戒治所
    評定為合格，經同法院裁定停止戒治交付保護管束，仍在保護管束期間，客觀上
    並無排除其再犯施用安非他命可能之情事，該上開另案查獲日（八十九年二月十
    五日）固經六龜分局新威派出所採尿送驗結果無安非他命陽性反應（高雄縣衛生
    局八九煙檢字第一五五五號檢驗成績書可按），且安非他命持有者，亦非必然供
    己施用唯一用途（尚有供販賣或單純寄藏之可能），然依被告前科紀錄顯示其先
    前迭因施用安非他命犯行多次為警查獲，該次為警所扣獲安非他命一小包，經警
    訊問被告之父廖永發亦證稱：「該安非他命在甲○○住處找到的，可能是他的，
    因我家中無人吸毒，只有甲○○才有吸毒」等語，而施用毒品者施用頻率並無定
    則，前開查獲日甫取得安非他命尚未施用，即為警查獲，核屬常情，被告嗣經判
    處單純持有毒品罪刑，亦未上訴，全案因而確定，被告對該次持有毒品犯行，顯
    亦接受裁判結果，該扣獲安非他命一小包，又無證據足認與販賣有何相關，被告
    亦無任何受人託寄藏放情事之供述，客觀言之，該次扣案之安非他命一小包，係
    供被告本人一貫施用安非他命習性所使用之毒品，為屬合理。況被告又於前開查
    獲之翌日（即八十九年二月十六日十八時許），在不同地點（屏東縣高樹鄉○○
    村○鄰○○道路上）為不同警察單位（台南市警察局第六分局）查獲，並查獲施
    用安非他命事證（即本件公訴人起訴事實），顯見被告施用第二級毒品安非他命
    之習性，並未因在強制戒治停止付保護管束而已戒絕，是前開八十九年二月十五
    日單純持有安非他命之犯行，與被告「翌日」又被查獲施用第二級毒品犯行前之
    單純持有安非他命犯行，時間緊接，所犯罪名相同之罪，係基於供己施用之概括
    犯意而為甚明，依連續犯僅以一持有第二級毒品罪論，而此一持有第二級毒品犯
    行，係本件公訴人起訴之施用第二級毒品犯罪之階段行為，有實質上一罪之吸收
    關係，為同一案件，是實質上一罪之一部事實（即持有毒品部分）既經判決確定
    ，其判決效力自及於同一案件之全部，據此本件施用毒品犯罪事實，亦因前持有
    毒品犯罪有罪判決效力所及，揆諸前揭說明，自應為免訴之判決。原審法院未究
    明上情，遽為被告實體有罪判決，自有未洽，被告上訴意旨否認犯罪，固無理由
    ，但原判決既有上開本院應依職權審查之瑕疵，自應由本院撤銷改判，而為免訴
    之諭知。
四、依刑事訴訟法第三百六十九條第一項前段、第三百六十四條、第三百零二條第一
    款。
本案經檢察官沈紹嘉到庭執行職務。
中    華    民    國        九十一      年      二      月    二十七    日
                              臺灣高等法院高雄分院刑事第八庭
                                  審判長法官  郭雅美
                                        法官  張盛喜
                                        法官  洪兆隆
右正本證明與原本無異。
不得上訴。
                                      書記官  吳福連
中    華    民    國        九十一      年      三      月      四      日
                                                                      Ｈ
